【裁判字號】    97,訴緝,37
【裁判日期】    980407
【裁判案由】    偽造有價證券等
【裁判全文】
臺灣臺北地方法院刑事判決              97年度訴緝字第37號
公  訴  人  臺灣臺北地方法院檢察署檢察官
被      告  戊○○
                    （現另案於臺灣臺北監獄執行中）
選任辯護人  張獻村律師
上列被告因偽造有價證券等案件，經檢察官提起公訴（九十六年
度偵緝字第一八一號、九十六年度偵緝字第一八二號）及移送併
辦（臺灣士林地方法院檢察署九十六年度偵緝字第一六六號），
經本院合併審理，判決如下：
    主  文
戊○○連續行使偽造私文書，足以生損害於公眾及他人，累犯，
處有期徒刑陸月，減為有期徒刑月，如附表二所示之物均沒收
；又連續行使從事業務之人，明知為不實之事項，而登載於其業
務上作成之文書，足以生損害於公眾及他人，處有期徒刑陸月，
，減為有期徒刑月；又意圖供行使之用偽造有價證券，處有期
徒刑年貳月，如附表三所示之物均沒收；應執行有期徒刑年
陸月，如附表二、附表三所示之物均沒收。
    事  實
一、戊○○前於民國八十三年間因詐欺案件，經臺灣板橋地方法
    院於八十四年八月十四日以八十四年度易字第二三五０號判
    決判處有期徒刑三年，上訴後經臺灣高等法院於八十四年三
    月十三日以八十四年上易字第五四二三號判決駁回上訴確定
    ，在八十五年八月八日入監後，於八十六年五月二十二日因
    縮刑期滿假釋付保護管束，甫於八十七年三月十六日假釋期
    滿，未經撤銷，其未執行之刑，以已執行完畢論，詎其猶不
    知悛悔，竟為下列犯行：
  (一)基於行使偽造私文書及以明知為不實事項使公務員登載不實
    之概括犯意，先於不詳時間，未經曾煥裕、世喜名品有限公
    司（下稱世喜名品公司）原負責人卯○○及股東丑○○、甲○○、乙○○、己○○等人同意，盜刻「曾煥裕」、「世喜
    名品有限公司」及「卯○○」印章後，分別於附表一所示之
    日期及文件，偽造如附表一所示之曾煥裕等人署押、印文，
    委由不知情之記帳業者寅○○、吳芳蘭持之向臺北市商業管
    理處申請將世喜名品公司之名稱變更公司為世喜國際公司、
    公司負責人變更為被告、股東變更為曾煥裕、股東出資額變
    更之公司登記，致使不知情之承辦公務員為形式審查後，准
    予辦理變更登記，並登載於職務上所掌之變更登記表公文書
    上，足生損害於如附表一所示之曾煥裕等人及臺北市商業管
    理處對工商登記管理之正確性。
  (二)戊○○經由上開變更登記後，自九十一年十二月間起擔任世
    喜國際企業有限公司（下稱世喜國際公司）負責人，為商業
    會計法所稱之商業負責人，依交易情形製作會計憑證及記入
    帳冊為向稅捐稽徵機關申報營利事業所得稅為其經營商業附
    隨之業務，為從事業務之人，竟於九十三年三、四月間，明
    知庚○○、未○○於九十二年間，並非世喜國際公司員工，
    未在世喜國際公司任職，亦未受領任何工資，竟虛列庚○○
    支領世喜國際公司九十二年度薪資所得新臺幣（下同）五十
    六萬元、未○○支領九十二年度薪資所得五十八萬元之不實
    事項，據以製作扣繳憑單，並製作之營利事業所得稅結算申
    報書，向臺北市國稅局申報世喜公司九十二年度營利事業所
    得稅（嗣因當年度係以同業利潤標準核定其課稅額故無應補
    稅額），足以生損害於庚○○、未○○及稅捐稽徵機關稅捐
    課徵管理之正確性。
  (三)另基於意圖為自己不法之所有、行使變造特種文書、行使偽
    造私文書之概括犯意，先於九十二年四月十八日前某日，向
    丁○○（另經臺灣臺北地方法院檢察署《下稱臺北地檢署》
    檢察官以九十五年度偵緝字第一八九二號、九十六年偵緝字
    第八０九號為不起訴處分）偽稱要借用其名義登記為安海興
    業有限公司（址設臺北市松山區○○○路○段三九九號一四
    樓，下稱安海公司）負責人，騙取丁○○之身分證影本，戊○○再貼上自己照片，變造丁○○之身分證影本，並成為安
    海公司實際負責人後，於同年四月十八日，持換貼自己照片
    變造之丁○○身分證影本，假冒丁○○身分，前往花蓮區中
    小企業銀行重慶分行（下稱花蓮企銀）辦理個人小額信用貸
    款，並於花蓮企銀個人小額信用貸款申請書上，偽造「丁○○」署名，並盜蓋「丁○○」之印章於其上，而偽造該等私
    文書，再將該私文書連同變造之丁○○國民身分證影本交付
    予花蓮企銀之承辦貸款業務人員而行使之，使花蓮企銀之承
    辦貸款業務人員陷於錯誤，認係安海公司負責人丁○○本人
    欲辦理貸款而應允撥貸一百二十萬元，於同年五月十三日將
    款項轉撥至戊○○以丁○○名義所開設第00000000
    000號帳戶內，詐得一百二十萬元，足以生損害於丁○○
    與花蓮企銀；復於同年六月間，承前意圖為自己不法之所有
    、行使變造特種文書、行使偽造私文書之概括犯意，及另基
    於意圖供行使之用而偽造有價證券之犯意，以由戊○○持上
    開變造之丁○○身分證影本，安海公司負責人丁○○、員工
    子○○擔任連帶保證人，安海公司為借款人之名義之方式，
    向建華銀行信義分行（已改制為永豐商業銀行，下稱永豐銀
    行）辦理貸款一百一十八萬元，用以購買車號一四三九－Ｄ
    Ｆ號自用小客車，並於建華銀行貸款申請書車輛動產抵押借
    款契約書、撥款請求書、授權書上，偽造「丁○○」署名，
    並盜蓋「丁○○」之印章於其上，而偽造該等私文書，戊○○並另偽造發票日期九十二年六月二十七日，發票人為安海
    興業有限公司、丁○○、子○○，面額為一百一十八萬元之
    本票一紙（安海公司及子○○部分不構成偽造，詳後述），
    再將該等私文書、有價證券連同變造之丁○○國民身分證影
    本交付予永豐銀行之承辦貸款業務人員而行使之，使永豐銀
    行之承辦貸款業務人員陷於錯誤，認係安海公司負責人丁○○本人欲辦理貸款，而由永豐銀行於九十二年六月三十日撥
    貸一百十八萬元，完成貸款手續，足以生損害於丁○○與永
    豐銀行。
二、案經法務部調查局臺北市調查處報告及庚○○訴由臺灣南投
    地方法院檢察署檢察官呈請臺灣高等法院檢察署檢察長令轉
    臺灣臺北地方法院檢察署檢察官偵查起訴，暨未○○訴由臺
    灣士林地方法院檢察署檢察官移送併辦。
    理  由
甲、程序方面（證據能力部分）
壹、按，被告以外之人於審判外之言詞或書面陳述，除法律有規
    定者外，不得作為證據；又被告以外之人於偵查中向檢察官
    所為之陳述，除顯有不可信之情況者外，得為證據，刑事訴
    訟法刑事訴訟法第一百五十九條第一項、第一百五十九條之
    一第二項分別定有明文。次按，被告之反對詰問權，雖屬憲
    法第八條第一項規定「非由法院依法定程序不得審問處罰」
    之正當法律程序所保障之基本人權及第十六條所保障之基本
    訴訟權，不容任意剝奪。但詰問權係指訴訟上被告有在公判
    庭當面詰問證人，以求發現真實之權利，應認被告具有處分
    權，非不得由被告放棄對原供述人之反對詰問權。此與證據
    能力係指符合法律所規定之證據適格，而得成為證明犯罪事
    實存在與否之證據資格，性質上並非相同。被告得以詰問證
    人，以被告或其辯護人在場為前提。上開尚未經被告行使詰
    問權之被告以外之人於審判外向法官所為之陳述及於偵查中
    向檢察官所為之陳述，應屬未經完足調查之證據，非謂無證
    據能力，不容許作為證據，最高法院著有九十五年度台上字
    第六六七五號判決意旨可參。查證人丙○○、子○○、癸○○、寅○○於檢察官偵訊時之證述，已經具結在卷，復觀察
    渠等證述之作成情況，核無顯有不可信之情況，乃傳聞證據
    之例外情形，應有證據能力。抑且，復經本院於審理時傳訊
    到庭具結證述並接受詰問，保障被告之對質詰問權，該是等
    證人上開偵查中之陳述，應有證據能力。
貳、次按，被告以外之人於檢察事務官、司法警察官或司法警察
    調查中所為之陳述，與審判中不符時，其先前之陳述具有較
    可信之特別情況，且為證明犯罪事實存否所必要者，得為證
    據，刑事訴訟法第一百五十九條之二定有明文。所謂「顯有
    不可信性」與「相對特別可信性」，係指陳述是否出於供述
    者之真意、有無違法取供情事之信用性而言，故應就偵查或
    調查筆錄製作之原因、過程及其功能等加以觀察其信用性，
    據以判斷該傳聞證據是否有顯不可信或有特別可信之情況而
    例外具有證據能力，又先前之陳述如係出於自然之發言、臨
    終前之陳述或違反自己利益之陳述等，則在此特別情形下所
    為之陳述，其虛偽之可能性通常較低，可信程度相對提高，
    而可信之特別情況應依陳述時之客觀情況綜合比較判斷，即
    先前陳述須未受污染，且無不當外力介入，最高法院九十四
    年度臺上字第六二九號、第五四九０號、第五六八一號判決
    意旨可供參照。查，證人丙○○、辛○○、寅○○、癸○○
    、子○○、壬○○、辰○○、卯○○、丑○○、乙○○、甲○○、於警詢時、調查局及檢察事務官詢問時之證述，依刑
    事訴訟法第一百五十九條第一項規定，固均無證據能力，惟
    渠等已於本院審理時到庭具結作證，本院自得參酌渠等於本
    院審理暨偵查中之證詞，苟偵查中之證詞，與審判中所述不
    符部分，具有較可信之特別情況，且為證明犯罪事實存否所
    必要者，得為證據。又渠等於偵查中接受上開詢問時，距其
    於本院審判期日時到庭作證，相隔已久，足認其於調查中之
    記憶應較本院審理時清晰，且顯然較無外力干擾或介入而為
    陳述，渠等於偵查中中之陳述，亦無違法取供或其他不自由
    之情形，自堪認渠等於偵查中所為證述之客觀外部情況，當
    有可信性特別情況。參以渠等證述涉及被告有無本案偽造有
    價證券等犯行之事實，乃用以證明被告犯罪與否，是渠等證
    詞對被告犯罪事實之存否具有必要性，亦堪認定。從而，本
    院認渠等偵查中接受詢問時之證述符合前述「可信性」及「
    必要性」要件，倘渠等於偵查時所為之證述與本院審理中不
    符，渠等先前之陳述因具有較可信之特別情況，且為證明犯
    罪事實存否所必要者，自得為證據。
、再按，被告以外之人於審判外之陳述，雖不符前四條之規定
    ，而經當事人於審判程序同意做為證據，法院審酌該言詞陳
    述或書面陳述作成時之情況，認為適當者，亦得為證據。當
    事人、代理人或辯護人於法院調查證據時，知有刑事訴訟法
    第一百五十九條第一項不得為證據之情形，而未於言詞辯論
    終結前聲明異議者，視為有前項之同意，同法第一百五十九
    條之五規定甚明。查，本院認定犯罪事實所憑之其餘證據，
    尚有部分屬傳聞證據，惟檢察官、被告及其選任辯護人均未
    於本院言詞辯論終結前聲明異議，本院審酌該等言詞或書面
    陳述作成之情況，並無非出於任意性或不正取供，或違法或
    不當情事，且客觀上亦無不可信之情況，堪認為適當，依刑
    事訴訟法第一百五十九條之五第二項規定，均得作為證據，
    先予敘明。
乙、實體方面
壹、有罪部分
一、訊據被告戊○○固坦承伊於九十一年至九十三年間曾擔任世
    喜國際公司之負責人，伊係安海公司與世喜國際公司之人頭
    負責人之事實，惟矢口否認有何偽造文書、偽造有價證券等
    犯行，辯稱：伊並沒有實際參與世喜國際公司、安海公司之
    運作，整個案件都是辰○○、戌○○、酉○○主導的，伊係
    被強迫擔任負責人，全然不知世喜國際公司變更登記、報稅
    的事，相關文件係辰○○叫伊簽的，伊也沒有向丁○○拿身
    分證換貼伊自己的照片，更沒有去向花蓮企銀貸款，也沒有
    叫子○○擔任保證人用安海公司名義向建華銀行貸款，且臺
    北地檢署九十五年度偵緝字第一八九二號案件已查明建華銀
    行貸款申請書上簽名之筆跡與丁○○極其近似，顯見丁○○
    並非遭人冒名申貸云云，惟查：
 (一) 就上開事實一、(一)及一、(二)部分：
  1.前揭如附表一所示之文件係遭偽造乙情，業據證人即世喜名
    品公司原負責人卯○○於本院審理時到庭具結證稱：伊當時
    係委由證人癸○○辦理世喜名品公司之註銷程序，但癸○○
    隔了約半年後傳文件給伊表示將世喜名品公司轉讓予他人，
    伊並沒有同意轉讓，但因癸○○表示公司轉讓後已經跟伊無
    關，所以伊也沒有追究，至卷附之變更登記申請書、股東同
    意書、切結書上之簽名均非伊所簽的，伊母親己○○係文盲
    ，卷附股東同意書上簽名也非其親簽，公司的大小章也不是
    世喜名品公司的章等語明確（見本院卷(一)第一四七頁至第一
    四九頁、本院卷(二)第八三頁至第八五頁），並經本院比對如
    附表一編號一、二所示文件上所蓋用之世喜名品公司及證人
    卯○○之印章，確實與世喜名品公司設立登記時所留存之公
    司大小章不符，有世喜名品公司卷全卷在卷可稽，足認，該
    等印章確屬偽刻無誤。又證人甲○○、丑○○、乙○○分別
    於本院審理中到庭結稱：渠等係世喜名品公司之股東，不知
    世喜名品公司後來更名為世喜國際公司，卷附之世喜名品公
    司九十一年十二月二十四日股東同意書上之簽名均非渠等所
    簽等語（見本院卷(一)第二五四頁至第二五六頁）無訛，證人
    曾煥裕亦於偵查中檢察事務官詢問時證稱：世喜公司股東同
    意書均非伊所簽名，伊於九十一年間有將身分證交給他人，
    應是因此才遭冒用等語（見臺灣士林地方法院檢察署《下稱
    士林地檢署》九十四年度偵字第一二九五三號偵查卷第七０
    頁至第七一頁），而證人曾煥裕患有精神分裂症，根本無生
    活能力，且寫字很難看，卷附之股東同意書並非證人曾煥裕
    所簽乙情，業據證人即曾煥裕之母壬○○於本院審理中到庭
    具結證述屬實（見本院卷(一)第一四五頁至第一四六頁）並有
    全民健康保險重大傷病證明申請書在卷（見本院(一)卷第一四
    九頁）可佐，堪可信憑。
  2.而證人癸○○於本院審理中到庭結證稱：伊有幫世喜名品公
    司記帳，當時世喜名品的老闆卯○○要伊幫他辦註銷登記，
    伊跟同業即證人寅○○聊到這件事，寅○○說這很麻煩，可
    以找人把公司轉讓出去，可以節省費用，後來就由寅○○處
    理等語（見本院卷(一)第一一五頁至第一一七頁），證人寅○○亦於本院審理中到庭證稱：伊當時是跟證人癸○○說最快
    的方法就是找人辦理過戶，而當時被告正好去伊的事務所聽
    到這個消息，就說將牌子過給他，後來就由伊去代辦轉讓的
    程序等語（見本院卷(一)第一一一頁至第一一五頁）綦詳。證
    人寅○○雖結稱：伊忘了這個案子跟伊談過戶的是被告，還
    是跟被告一起來的朋友，資料究竟是被告或被告的朋友交給
    伊的伊也忘記了，等登記辦好時，也是被告朋友來拿的，費
    用也是被告朋友送過來的等語（見本院卷(一)第一一二頁），
    然審諸證人寅○○亦結證稱：被告當天到事務所時伊有跟被
    告說過話，伊有跟被告說世喜名品公司之前已停業很久了，
    因為癸○○交代伊一定要跟對方說清楚，當天是被告他們聽
    到這消息後，他們幾個人就說要受讓世喜公司，伊一般辦理
    轉讓登記不一定要本人過來，但伊至少都是要看過本人，才
    會受理委託等語（見本院卷(一)第一一三頁至第一一四頁）明
    確，顯見，被告辯稱並沒有實際參與世喜國際公司之運作，
    其係被強迫擔任負責人，全然不知世喜國際公司變更登記之
    事云云，已難採憑。
  3.至被告雖復辯稱：伊係被證人戌○○、辰○○押走去擔任世
    喜國際公司負責人，辰○○與戌○○才是幕後資金者云云，
    惟查，業經證人戌○○於本院審理時到庭具結證稱：並無此
    事明確（見本院卷(二)第八五頁至第八八頁），復經證人辰○○於本院審理時到庭具結證稱：世喜國際公司實際負責人為
    被告，伊的薪資係被告透過會計交給伊的等語（見本院卷(一)
    第一九三反面、第一九五頁），且審諸被告於偵查中警詢時
    亦自承：世喜國際公司係從事針織機器、布類買賣，但已於
    九十三年七、八月間停止營業，伊一星期去一次，證人辰○○叫伊對相關文件簽字，就會給伊一、二千元車馬費等語（
    見士林地檢署九十四年度偵字第一二九五三號卷第八頁至第
    十頁），足見，被告對於世喜國際公司之營業內容、是否業
    已停業等細節知之甚詳，再衡以其自承於九十一年至九十三
    年間擔任世喜國際公司負責人，前後將近三年之久乙情（見
    臺北地檢署九十六年度偵緝卷第一九頁），益見，被告所辯
    係遭證人戌○○、辰○○強迫擔任世喜國際公司名義負責人
    云云，應屬無稽。而證人即記帳業者吳芳蘭，亦於偵查中檢
    察官詢問時到庭證稱：伊從九十二年四月四日到九十二年十
    二月二十六日負責世喜國際公司變更登記資料，電話號碼0
    0000000號、00000000號係伊事務所電話等
    語屬實（見士林地檢署九十六年偵緝字第一六六號卷第一九
    ０頁），並有九十一年十二月二十日世喜名品公司變更申請
    書、九十一年十二月二十四日世喜名品公司股東同意書、切
    結書、九十二年一月十三日、九十二年三月二十六日世喜名
    品公司股東同意書等件（見世喜國際企業有限公司案卷第二
    七頁、第二九頁至第三０頁、第三八頁、第五三頁）在卷可
    佐，是被告確有盜刻證人曾煥裕、世喜名品公司及證人卯○○印章，並偽造如附表一所示之文件，委由不知情之記帳業
    者寅○○、吳芳蘭持之向臺北市商業管理處申請變更上開公
    司登記事項，致使不知情之承辦公務員為形式審查後，准予
    辦理變更登記，並登載於職務上所掌之變更登記表公文書上
    ，足生損害於如附表一所示之曾煥裕等人及臺北市商業管理
    處對工商登記管理之正確性之犯行，堪可認定。
  4.再，被告自九十一年十二月間起擔任世喜國際公司名義負責
    人乙情，有九十一年十二月二十日世喜名品公司變更申請書
    （見世喜國際企業有限公司案卷第二七頁）在卷可佐，又證
    人庚○○、未○○於九十二年間，並非世喜國際公司員工，
    未在世喜國際公司任職，亦未受領任何工資乙情，業據證人
    未○○分別於警詢時證述及證人庚○○本院審理時具結證述
    綦詳（見士林地檢署九十四年度偵字第一二九五三號偵查卷
    第一一頁至第一二頁、本院卷(一)第八三頁至第八四頁）。而
    承前所述，被告既為世喜國際公司之名義及實際負責人，竟
    仍虛列庚○○支領世喜國際公司九十二年度薪資所得新臺幣
    （下同）五十六萬元、未○○支領九十二年度薪資所得五十
    八萬元之不實事項，據以製作扣繳憑單，並製作之營利事業
    所得稅結算申報書，向臺北市國稅局申報世喜公司九十二年
    度營利事業所得稅，嗣因當年度係以同業利潤標準核定其課
    稅額故無應補稅額乙情，有證人庚○○、未○○九十二年度
    被虛報之之各類所得扣繳暨免扣繳憑單、財政部台北市國稅
    局九十五年一月十六日財北國稅審三字第０九五００一二二
    ０三九號函、九十六年八月二十七日財北國稅審三字第０九
    六０二四六七二八號函檢附世喜國際企業有限公司九十二年
    度營利事業所得稅結算申報核定通知書、九十二年度綜合所
    得稅ＢＡＮ給付清單（臺北地檢署九十五年度他字第三六０
    號偵查卷第二頁、臺北地檢署九十六年度偵緝字第一八一號
    卷第七二頁至第七四頁、士林地檢署九十四年度偵字第一二
    九五三號偵查卷宗第一四頁、第七七頁至第八０頁），是被
    告此部分之犯行，洵堪認定。
 (二) 就上開事實一、(三)部分：
  1.被告為安海公司實際負責人乙情，業據證人子○○於本院審
    理中結稱：安海公司是由丙○○及當時自稱丁○○之被告負
    責等語（見本院卷(一)第一九一頁）明確。被告另於九十二年
    四月十八日前某日，向證人丁○○偽稱要借用其名義登記為
    安海公司之負責人，騙取丁○○之身分證影本，被告再貼上
    自己照片，變造丁○○之身分證影本，並於同年四月十八日
    ，基於意圖為自己不法所有及行使變造特種文書之概括犯意
    ，持換貼自己照片變造之丁○○身分證影本，假冒丁○○身
    分，前往花蓮企銀重慶分行辦理個人小額信用貸款，使花蓮
    企銀之承辦貸款業務人員陷於錯誤，認係安海興業有限公司
    負責人丁○○本人欲辦理貸款而應允撥貸一百二十萬元等情
    ，業據證人即當時承辦上開貸款之申○○於本院審理時到庭
    證稱：當時這個案子係由案外人即伊同事亥○○介紹的，伊
    有跟他去看過安海公司，安海公司負責人也有來伊銀行辦理
    ，負責人叫丁○○，身分證影本是其當時留下的影本資料，
    核貸流程係要在本行開戶，所以伊會拿身分證核對，核對身
    分證字號、出生日期、換發日期，配偶欄與照片等是否吻合
    ，對保都是本人要來銀行辦理等語明確（見本院卷(二)第一四
    九頁至第一五０頁），而經核諸上開前往花蓮企銀辦理貸款
    之人所留之身分證影本係換貼被告照片而變造之丁○○身分
    證影本乙情，有花蓮企銀重慶分行九十二年十二月十六日（
    九二）蓮銀重字第一二三四號函及所附之個人小額貸款申請
    書、遭變造之丁○○身分證影本等件（見臺北地檢署九十五
    年度偵字第一九九四八號偵查卷宗第一三五頁至第一三七頁
    ），足見，被告確實係當日前往花蓮企銀偽以丁○○名義申
    辦前開貸款之人無誤，而丁○○固曾同意擔任安海公司之名
    義負責人，然並未預見上開貸款事宜，且丁○○並曾於另案
    即臺北地檢署九十五年度偵緝字第一八九二號案件中，到庭
    供稱：伊沒有買車，也沒有把名義借給別人買車，係別人冒
    用伊名義等語，有臺北地檢署九十五年度偵緝字第一八九二
    號案件九十五年八月三日訊問筆錄在卷可稽，臺北地檢署九
    十六年度偵緝字第八０九號不起訴處分書亦同此認定，因認
    花蓮企銀個人小額信用貸款申請書上「丁○○」之署名，係
    被告偽造無訛，惟其上所蓋用之「丁○○」印章，經核與安
    海公司卷內之「丁○○」印章相符，衡情係被告所盜蓋。至
    上開撥貸款項，於同年五月十三日將款項轉撥至被告以丁○○名義所開設第00000000000號帳戶內乙情，有
    花蓮區中小企業銀行九十六年八月二十四日連銀總債字第九
    六四五五三號函檢送丁○○存借款繳款、提款明細相關資料
    等件（見臺北地檢署九十六年度偵緝字第一八一號偵查卷第
    六五頁至第七一頁）在卷可憑，是被告此部分犯行，堪予認
    定。
  2.被告復於同年六月間，以由被告持上開變造之丁○○身分證
    ，安海公司員工子○○擔任保證人，安海公司為借款人之名
    義之方式，向永豐銀行辦理貸款一百一十八萬元，用以購買
    車號一四三九－ＤＦ號自用小客車乙情，業據證人子○○迭
    於偵查中檢察官訊問時及本院審理中到庭具結證稱：當時被
    告自稱係丁○○，係被告要伊去擔任連帶保證人等語明確（
    見臺北地檢署九十六年度偵緝字第一八一號偵查卷第五九頁
    至第六一頁、本院卷(一)第一九一頁至第一九三頁），證人即
    當時負責本件貸款人員巳○○並於本院審理時到庭結稱：本
    件對保時會請被告他們出示身分證正本來核對、對保，卷附
    的身分證影本是本來就有的，但影本與當時核對的正本是一
    樣的，本件是先跟證人子○○對保，也有親自跟負責人「丁○○」對保，卷附的建華銀行貸款申請書、車輛動產抵押借
    款契約書車輛動產抵押借款契約書、撥款請求書、授權書及
    本票，均係「丁○○」當場所親簽，伊所稱之「丁○○」即
    為臺北地檢署九十五年偵字第一九九四八號卷第一六六頁所
    附「丁○○」身分證影本照片中之人，伊當時就是以此照片
    來比對來對保之人等語（見本院卷(二)第一五０頁至第一五二
    頁反面）綦詳，而經核諸上開用以與前往永豐銀行辦理貸款
    對保之人之身分證影本係換貼被告照片而變造之丁○○身分
    證影本乙情，有建華商業銀行信義分行九十二年十二日十日
    （九二）信作字第００三八九號函檢送貸款申請書、遭變造
    之丁○○身分證影本等件（臺北地檢署九十五年度偵字第一
    九九四八號偵查卷第一六三頁至一六六頁），足見，上開貸
    款確實係被告偽以安海公司負責人丁○○名義向永豐銀行貸
    款，而丁○○固曾同意擔任安海公司之名義負責人，然並未
    預見上開貸款事宜，已如前述，因認上開建華銀行貸款申請
    書、車輛動產抵押借款契約書車輛動產抵押借款契約書、撥
    款請求書、授權書及上開本票上「丁○○」之署名，係被告
    偽造無誤，然其上所蓋用之「丁○○」印章，經核與安海公
    司卷內之「丁○○」印章相符，有安海公司卷全卷附卷可考
    ，衡情係被告所盜蓋，至上開文件上「安海興業有限公司」
    之署名及所蓋用之「安海興業有限公司」印章，因認被告為
    當時實質掌控安海公司業務之人，是尚非其所偽造、盜蓋，
    附此敘明。又被告將該等私文書、有價證券連同變造之丁○○國民身分證交付予永豐銀行之承辦貸款業務人員即證人巳
    ○○而行使之，使巳○○陷於錯誤，認係安海公司負責人丁○○本人欲辦理貸款而由永豐銀行於九十二年六月三十日撥
    貸一百十八萬元，足以生損害於丁○○與永豐銀行等情，則
    有永豐商業銀行逾催中心九十六年九月六日（九六）字第０
    五四二九號函檢送貸款申請書、車輛動產抵押借款契約書、
    本票、撥款請求書、匯款委託書、還款明細等件（臺北地檢
    署九十六年度偵緝字第一八一號偵查卷宗第七五頁至第八一
    頁），是被告此部分犯行，亦堪認定。
  3.至被告雖復辯稱：臺北地檢署九十五年度偵緝字第一八九二
    號有查明，上開建華銀行貸款申請書上面的筆跡與丁○○的
    筆跡極其近似，且證人巳○○曾於該案件中到庭證述綦詳，
    且證人丙○○與酉○○曾去臺北看守所看辰○○，就本案串
    供云云，惟查，經本院調閱九十七年六月十八日證人辰○○
    會面錄音光碟，並當庭勘驗後，固有證人辰○○表明就本案
    均不知情等語，惟尚無發現有被告所指證人丙○○、辰○○
    串供之具體情事，有本院九十七年八月十四日審判筆錄（見
    本院卷(一)第二九五頁至第二九九頁）在卷可稽，尚難遽為被
    告有利之認定，況本院亦未依憑證人丙○○於本院中之證述
    ，為被告有罪之認定，是被告上開所辯，已屬誤會。至臺北
    地檢署九十五年度偵緝字第一八九二號不起訴處分書固認定
    上開建華銀行貸款申請書上面的筆跡與丁○○的筆跡極其近
    似，應非遭他人冒貸云云，惟查，上開不起訴處分書係因證
    人巳○○於該案件偵查中檢察事務官訊問時到庭證稱：伊當
    天即九十二年六月二十七日下午有去「丁○○」在內湖康樂
    街一八六巷三十六號六樓住處與「丁○○」本人親自對保，
    且有當面填寫資料云云（見臺北地檢署九十五年度偵緝字第
    一八九二號卷第四一頁至第四二頁）後，再比對上開建華銀
    行貸款申請書上面的筆跡與丁○○的筆跡極其近似，始認定
    丁○○非遭他人冒貸，惟查，上開檢察事務官訊問之時，丁○○本人並未在場，且檢察事務官亦未提示丁○○之照片、
    身分證影本供證人巳○○比對乙情，有臺北地檢署九十五年
    度偵緝字第一八九二號案件檢察事務官訊問光碟在卷可佐，
    是尚難僅以證人巳○○上開證述，遽認與證人巳○○對保之
    人為丁○○本人，則上開不起訴處分書之認定既有上開違誤
    ，則其比對上開筆跡之基礎即不復存在，是被告上開所辯，
    礙難採憑。
  4.證人酉○○、丁○○經本院多次傳拘不到，惟本件事證既已
    臻明確，認為證人酉○○、丁○○部分均已無再予傳喚之必
    要，至被告聲請另行傳喚證人吳餘明、張素媛，證明其係遭
    證人辰○○、戌○○押走擔任人頭負責人之事實云云，惟查
    ，業經證人戌○○、辰○○於本院審理時到庭具結證稱：並
    無此事等語（見本院卷(二)第八五頁至第八八頁、見本院卷(一)
    第一九三反面至第一九六頁）明確，且衡諸被告對於世喜國
    際公司之營業內容、是否業已停業等細節知之甚詳，並自承
    於九十一年至九十三年間擔任世喜國際公司負責人，並每週
    至世喜國際公司一次，前後將近三年之久乙情，認為其上開
    聲請傳喚證人吳餘明、張素媛之待證事實，與本案之認定無
    涉，亦無傳訊之必要，併此敘明。
二、綜上所述，本件事證明確，被告辯稱：伊並沒有實際參與世
    喜國際公司、安海公司之運作，整個案件都是辰○○、戌○○、酉○○主導的，伊係被強迫擔任負責人，全然不知世喜
    國際公司變更登記、報稅的事，相關文件係辰○○叫伊簽的
    ，伊也沒有向丁○○拿身分證換貼伊自己的照片，更沒有去
    向花蓮企銀貸款，也沒有叫子○○擔任保證人用安海公司名
    義向銀行貸款云云，均係事後卸責之詞，委無可採，被告行
    使業務上登載不實文書罪、行使變造特種文書、行使偽造私
    文書、使公務員登載不實、詐欺取財、偽造有價證券等犯行
    均堪以認定，應依法論科。
三、被告行為後，刑法業於九十四年二月二日修正公布，九十五
    年七月一日起施行。按行為後法律有變更者，適用行為時之
    法律，但行為後之法律有利於行為人者，適用最有利於行為
    人之法律，修正後刑法第二條第一項定有明文。此條規定係
    規範行為後法律變更所生新舊法律比較適用之準據法，本身
    尚無新舊法比較之問題，於新法施行後，應一律適用新法第
    二條第一項之規定，為「從舊從輕」之比較。而本次法律變
    更，比較時應就罪刑有關之共犯、未遂犯、想像競合犯、牽
    連犯、連續犯、結合犯，以及累犯加重、自首減輕暨其他法
    定加減原因（如身分加減）與加減例等一切情形，綜其全部
    罪刑之結果而為比較（最高法院九十五年五月二十三日九十
    五年度第八次刑事庭會議決議參照）。經查：
 (一) 修正前刑法第二百十二條、二百十五條、二百十四條、二百
    零一條，法定刑罰金部分，依修正後刑法第三十三條第五款
    之規定，最低額為新臺幣一千元，惟依被告行為時之刑法第
    三十三條第五款規定，罰金之最低額僅新臺幣三元。比較修
    正前後之刑罰法律，適用修正後之規定，對被告顯未有利。
 (二) 刑法第五十五條關於牽連犯之規定亦經刪除，則被告所犯各
    罪，即應予分論併罰，比較新舊法結果，以適用被告行為時
    之法律即修正前刑法第五十五條牽連犯之規定，較有利於被
    告。
 (三) 刑法第五十六條連續犯之規定，業經修正刪除，此刪除雖非
    犯罪構成要件之變更，但顯已影響行為人刑罰之法律效果，
    自屬法律有變更，應依新法第二條第一項規定為新舊法之比
    較（最高法院九十五年第八次刑事庭會議決議參照）。新法
    修正施行後，即須分論併罰，惟若適用修正前之刑法，則應
    依連續犯規定各以一罪論，是比較新舊法之結果，應適用較
    有利於被告之行為時法律即修正前之刑法第五十六條規定，
    論以連續犯。
 (四) 按依刑法第五十一條定應執行刑時，裁判確定前犯數罪，其
    中一罪在新法施行前者，亦應為新舊法比較，最高法院九十
    五年五月二十三日第八次刑事庭會議著有決議可資參照。查
    ，修正前刑法第五十一條第五款原規定：「五、宣告多數有
    期徒刑者，於各刑中之最長期以上，各刑合併之刑期以下，
    定其刑期。但不得逾二十年。」修正為：「五、宣告多數有
    期徒刑者，於各刑中之最長期以上，各刑合併之刑期以下，
    定其刑期。但不得逾三十年」，經比較修正前後規定之結果
    ，修正後之刑法第五十一條第五款並無較有利於被告之情形
    ，是依刑法第二條第一項前段規定，自應適用被告之行為時
    法律即修正前刑法第五十一條第五款之規定，定其應執行之
    刑。
 (五) 綜上，經綜合法律修正前後之整體比較，揆諸前揭最高法院
    決議及修正後刑法第二條第一項之「從舊從輕」原則，適用
    九十四年二月二日修正前之刑罰法律，對被告較為有利，自
    應整體適用修正前刑法之相關規定。
 (六) 另刑法第五十五條關於想像競合犯規定，現行刑法第五十五
    條增列但書「不得科以較輕罪名所定最輕本刑以下之刑」，
    係科刑之限制，為法理之明文化，非屬法律之變更，故無刑
    法第二條第一項規定之適用，自無新舊法比較及綜合比較之
    問題，應逕適用現行刑法第五十五條規定 (最高法院九十五
    年五月二十三日刑事庭第八次會議參照)，而關於累犯之規
    定，修正前刑法第四十七條規定「受有期徒刑之執行完畢，
    或受無期徒刑或有期徒刑一部之執行而赦免後，五年以內再
    犯有期徒刑以上之罪者，為累犯，加重本刑至二分之一」，
    而修正後之刑法第四十七條第一項則規定「受徒刑之執行完
    畢，或一部之執行而赦免後，五年以內故意再犯有期徒刑以
    上之罪者，為累犯，加重本刑至二分之一」，被告於本案係
    故意犯罪，無論適用新法或舊法，均應論以累犯，是無新舊
    法比較之問題，依前揭最高法院刑事庭會議之決議，自應適
    用裁判時刑法第四十七條第一項之規定，附此敘明。
 (七) 被告行為後，戶籍法業於九十七年五月二十八日修正公布，
    並於同年月三十日生效施行，該法於第七十五條第一項新增
    規定：意圖供冒用身分使用，而偽造、變造國民身分證，足
    以生損害於公眾或他人者，處五年以下有期徒刑、拘役或科
    或併科新臺幣五十萬元以下罰金。惟被告行為時該法尚未施
    行，且國民身分證屬關於品行、能力、服務等相類證書之一
    種，為刑法第二百十二條之特種文書，故其變造特種文書之
    犯行，應依刑法第二百十二條之規定論處，法定刑為處一年
    以下有期徒刑、拘役或三百元以下罰金之刑，比較修正後戶
    籍法及上揭刑法相關之規定，應以刑法第二百十二條之變造
    特種文書罪較有利於被告，是被告此部分應適用刑法第二百
    十二條之規定論處，併予敘明。
四、論罪科刑部分：
 (一) 按，刑法第二百十條之偽造私文書罪，係以無製作權之人假
    冒他人名義製作文書為要件，如以自己名義作成之文書，縱
    令內容不實，除合於業務登載不實之要件，得論以刑法第二
    百十五條之罪名外，尚難論以偽造私文書罪，又變更公司登
    記事項，係公司遵照政府法令，俾便政府管理公司而為，並
    非屬公司反覆實施之業務，是縱係內容記載不實之公司變更
    登記申請書，尚無成立刑法第二百十五條業務上登載不實之
    罪名之餘地，然上開世喜名品公司變更登記申請書既係被告
    偽以世喜名品公司名義作成，自仍屬偽造私文書，是上開世
    喜名品公司變更登記申請書、切結書、股東同意書、世喜國
    際公司股東同意書，性質上均屬私文書，是核被告此部分所
    為，係犯刑法第二百十六條、第二百十條之行使偽造私文書
    、第二百十四條使公務員登載不實罪。其偽造卯○○等人署
    押、盜刻印章，連同其後蓋用於所偽造之私文書上之行為，
    均為偽造文書之部分行為，而偽造文書之低度行為，復為行
    使之高度行為所吸收，均不另論罪，而被告利用不知情之證
    人寅○○、吳芳蘭持向臺北市商業管理處申請變更登記，為
    間接正犯。被告上開先後數次行使偽造私文書、使公務員登
    載不實之犯行，時間緊接，手段及所犯罪名各屬相同，顯係
    基於概括犯意反覆為之，為連續犯，應依修正前刑法第五十
    六條規定各論以一罪，並加重其刑。又被告於九十一年十二
    月二十日以同一申請變更登記之行為，同時行使如附表編號
    一至編號三偽造之私文書，及其上開以行使偽造私文書之行
    為，同時觸犯使公務員登載不實之罪名，均乃一行為觸犯數
    罪名，應依想像競合之例，從一重論以行使偽造私文書罪，
    附此敘明。
 (二) 又按，所得稅扣繳義務人依所得稅法第八十九條第三項或同
    法第九十二條規定，填發免扣繳憑單或扣繳憑單，旨在使稅
    捐稽徵機關蒐集及掌握課稅資料，以利稅捐稽徵。故薪資扣
    繳暨免扣繳憑單，僅證明年度支付員工薪資及代為扣繳綜合
    所得稅之金額，為徵、繳雙方課徵與申報綜合所得稅之依據
    ，既非造具記帳憑證所根據之憑證，亦非證明處理會計事項
    人員之責任而為記帳所根據之憑證，自不屬於商業會計法第
    十五條所指之商業會計憑證，最高法院九十二年度臺上字第
    三四五三號著有判決要旨可資參照，次按，營利事業填報扣
    繳憑單，乃附隨其業務而製作，為業務上所掌文書，此種扣
    繳憑單內容如有不實，而足生損害於稅捐稽徵之正確性及他
    人，即係犯業務上登載不實文書之罪名，尚不成立商業會計
    法第七十一條填製不實會計憑證之罪（最高法院九十二年度
    臺上字第六一一六號、九十一年度臺上字第七四一一號、八
    十六年度臺上字第五一二五號等判決意旨、最高法院七十年
    度第九次刑事庭會議決議參照）是營利事業填製各類所得扣
    繳暨免扣繳憑單，係附隨公司業務而製作，屬業務上所掌之
    文書，且為公司負責人繼續反覆執行之事務，公司負責人自
    為從事此項業務之人。又按，營利事業所得稅結算申報書上
    雖有不實記載，惟因該項書表係申報稅捐所必須附帶填寫者
    ，公司、行號向稅捐稽徵機關申報營業稅，係履行其公法上
    納稅之義務，並非業務行為，尚難認被告作成不實營利事業
    所得稅結算申報書並持以申報，係明知不實之事項而登載於
    業務上作成之文書並加以行使，並不構成刑法第二百十六條
    、第二百十五條行使業務登載不實文書罪（有最高法院八十
    四年度臺上字第五九九九號判決、七十二年度臺上字第五四
    五三號判決意旨可參），併予敘明。查被告戊○○係世喜國
    際公司之名義及實際負責人，為公司法第八條所規定之公司
    負責人，填報世喜國際公司各類所得扣繳暨免扣繳憑單為其
    附隨業務，自屬從事業務之人，其如上開事實一、(二)部分所
    示，虛列證人庚○○、未○○之九十二年度之薪資所得，據
    以製作扣繳憑單並向稅捐機關申報稅捐，足生損害於庚○○
    、未○○及稅捐稽徵機關對於稅賦核課稽徵之正確性，核其
    此部分所為，係犯刑法第二百十六條、第二百十五條行使業
    務登載不實文書罪。而其業務上登載不實文書之低度行為為
    行使業務上登載不實文書之高度行為所吸收，不另論罪。其
    一行為行使上開業務上登載不實文書，應論以想像競合犯（
    最高法院七十三年臺上字第三六二九號判例意旨參照）。至
    於起訴書所載商業會計法第七十一條之罪，就填製不實會計
    憑證部分，構成要件並不該當，已如前述，其餘部分，卷內
    並無足夠積極證據證明涉犯相關之罪，另綜合所得稅ＢＡＮ
    給付清單並非被告業務上作成之文書，又其所製作不實之營
    利事業所得稅結算申報書並加以行使，揆諸前開說明，均不
    構成刑法第二百十六條、第二百十五條行使業務登載不實文
    書罪，惟該等部分與上開論罪部分有想像競合犯之裁判上一
    罪，故均不另為無罪之諭知，附此敘明。
 (三) 再按，公司為法人，倘無代表法人權限之人，以法人之代表
    人自居，逕以法人名義製作文書，固得成立偽造私文書罪；
    但有代表法人權限之人，以法人名義製作文書時，縱令內容
    不實，亦無從成立偽造私文書罪（最高法院九十年度臺上字
    第一七三０號判決意旨參照）。次按，國民身分證係由該管
    公務員依據相關資料制作、核發，係用以表示特定人關於品
    行、能力之證書，屬於具有公文書性質之特種文書。又按行
    使偽造有價證券，以取得票面價值之對價，固不另論詐欺罪
    （最高法院二十五年上字第一八一四號，三十一年上字第四
    ０九號判例），但如以偽造之有價證券供作擔保或作為新債
    清償而借款，則其借款之行為，為行使有價證券以外之另一
    行為，其間有方法結果關係，應論以詐欺罪之牽連犯，最高
    法院六十二年度第一次刑庭庭長會議決議可資參照。是核被
    告就上開事實欄一、(三)部分所為，係犯刑法第三百三十九條
    第一項詐欺取財罪、第二百十六條、第二百十二條行使變照
    特種文書罪、第二百十六條、第二百十條行使偽造私文書罪
    、第二百零一條偽造有價證券罪。其偽造丁○○之署名，連
    同其後盜蓋丁○○之印章於所偽造之私文書、有價證券上之
    行為，均為偽造文書、偽造有價證券之部分行為，而偽造文
    書之低度行為，復為行使之高度行為所吸收，行使有價證券
    之低度行為，亦為偽造有價證券之高度行為所吸收，均不另
    論罪。被告上開先後二次行使偽造私文書、行使變造特種文
    書、詐欺取財之犯行，時間緊接，手段及所犯罪名各屬相同
    ，顯係基於概括犯意反覆為之，各為連續犯，應依修正前刑
    法第五十六條規定各論以一罪，並加重其刑。又被告所犯連
    續行使偽造私文書、連續行使變造特種文書、連續詐欺取財
    罪間，與其所另犯偽造有價證券罪間有方法、目的之牽連關
    係，應從一重之偽造有價證券罪處斷。
 (四) 綜上，被告就事實欄一、(一)所為部分，係犯刑法第二百十六
    條、第二百十條連續行使偽造私文書罪；就事實欄一、(二)所
    為部分，係犯刑法第二百十六條、第二百十五條連續行使業
    務登載不實文書罪；就事實欄一、(三)所為部分，則係犯刑法
    第二百零一條偽造有價證券罪，其所犯上開各罪間，犯意各
    別行為分殊，罪名不同，自應分論併罰。
 (五) 又起訴書認被告另犯刑法第二百十七條之罪，惟此乃偽造私
    文書、偽造有價證券之部分行為，不另論罪；又起訴書雖未
    載明被告就以丁○○名義向花蓮企銀辦理個人小額信用貸款
    ，於花蓮企銀個人小額信用貸款申請書上，偽造「丁○○」
    署名，並盜蓋「丁○○」之印章於其上；於建華銀行貸款申
    請書車輛動產抵押借款契約書、撥款請求書、授權書上，偽
    造「丁○○」署名，並盜蓋「丁○○」之印章於其上，而偽
    造該等私文書之事實另犯刑法第二百十六條、第二百十條之
    罪，但此與前揭業經起訴之有罪部分容有裁判上一罪關係，
    為起訴效力之所及，本院自得併予審究，均附此敘明。
 (六) 被告前於八十三年間因詐欺案件，經臺灣板橋地方法院於八
    十四年八月十四日以八十四年度易字第二三五０號判決判決
    有期徒刑三年，上訴後經臺灣高等法院於八十四年三月十三
    日以八十四年上易字第五四二三號判決駁回上訴確定，在八
    十五年八月八日入監後，於八十六年五月二十二日因縮刑期
    滿假釋付保護管束，甫於八十七年三月十六日假釋期滿，未
    經撤銷，其未執行之刑，以已執行完畢論乙情，有臺灣高等
    法院被告前案紀錄表（見本院卷(二)第一頁至第一六頁）在卷
    可佐，其就上開事實欄一、(一)所為部分，為五年以內故意再
    犯有期徒刑以上之罪，應依修正後之刑法第四十七條第一項
    ，論以累犯，並加重其刑。爰審酌被告於犯罪後猶飾詞卸責
    ，且全無悔意，暨被告之生活狀況、品行、智識程度等一切
    情狀，量處如主文所示之刑。又按，中華民國九十六年罪犯
    減刑條例已於九十六年七月十六日施行，其第五條規定：「
    本條例施行前，經通緝而未於中華民國九十六年十二月三十
    一日以前自動歸案接受偵查、審判或執行者，不得依本條例
    減刑。」係指九十六年七月十六日上開條例施行前經通緝，
    而未於同年十二月三十一日前自動歸案者，不得依該條例減
    刑；如係該條例施行前遭通緝，而於該條例施行前緝獲歸案
    ，或於該條例施行後始行通緝者，不論是否自動歸案，均無
    上開不得減刑規定之適用（最高法院九十六年度臺非字第三
    三二號判決、九十七年臺非字第二六八號判決意旨參照）。
    查，本件被告曾於偵查中遭臺北地檢署在九十五年十二月二
    十九日以午○大偵往緝字第五五四九號通緝書發佈通緝，惟
    業於上開條例施行前即九十六年一月十八日遭緝獲，又於審
    理中經本院於該條例施行後即九十六年十二月十四日以九十
    六年北院隆刑鴻緝字第九七七號通緝書通緝等情，有臺北地
    檢署午○大銷字第零三八七號撤銷通緝書、本院九十六年北
    院隆刑鴻緝字第九七七號通緝書等件（見臺北地檢署九十六
    年偵緝字第一八一號卷第八二頁、本院九十六年度訴字第一
    五三五號卷第五六頁）在卷可稽，則揆諸前開判決意旨，本
    件被告犯罪之時間既係在九十六年四月二十四日以前，就上
    開事實欄一、(一)及一、(二)所犯部分仍得依該條例第二條第一
    項第三款、第七條規定，減其宣告刑二分之一，爰減處如主
    文所示之刑。然就上開事實欄一、(三)部分，係犯刑法第二百
    零一條之罪，且經宣告逾有期徒刑一年六月之刑，依上開條
    例第三條第十五項規定，不予減刑，末再就上開經減處之刑
    與不應減刑之罪之宣告刑，定其應執行刑，如主文所示。
 (七) 爰諭知沒收部分：
  1.就上開事實欄一、(一)部分：
    被告未經證人卯○○、丑○○、甲○○、乙○○、己○○、
    曾煥裕同意，於如附表一所示文件上偽造之「世喜名品有限
    公司」、「卯○○」印文各二枚，「曾煥裕」印文一枚，「
    卯○○」、「丑○○」、「甲○○」、「乙○○」、「己○○」署押各一枚及「曾煥裕」署押二枚，均應依刑法第二百
    十九條規定宣告沒收。又被告所偽刻之「世喜名品有限公司
    」、「卯○○」、「曾煥裕」印章各一枚，雖未經扣案，然
    無證據證明業已滅失，仍應依刑法第二百十九條之規定宣告
    沒收。
  2.就上開事實欄一、(三)部分：
    按刑法第二百零五條對於偽造、變造之有價證券設有沒收之
    特別規定，是對於偽造之有價證券自應依該條規定宣告沒收
    ，惟關於二人以上為共同發票人之有價證券，如僅其中部分
    共同發票人係偽造，因該有價證券之真正發票人部分仍屬有
    效，為避免影響合法執票人對於真正發票人之票據權利，自
    不得將整張有價證券宣告沒收，此時僅依前開法條規定，將
    該有價證券關於偽造發票人部分宣告沒收即可（最高法院九
    十一年度臺上字第七○八二號判決意旨可資參照），是被告
    偽造發票日期九十二年六月二十七日，發票人為安海興業有
    限公司、丁○○、子○○，面額為一百一十八萬元之本票一
    紙上偽造之發票人「丁○○」部分，應依刑法第二百零五條
    規定宣告沒收，至上開偽造本票上所偽造「丁○○」之署押
    二枚已因宣告沒收上開偽造之本票而包括在內，爰不另為沒
    收之諭知，而九十二年四月十八日花蓮區中小企業銀行個人
    小額貸款申請書上，偽造之「丁○○」署押一枚，九十二年
    六月二十五日建華銀行貸款申請書上偽造之「丁○○」署押
    一枚，九十二年七月一日車輛動產抵押貸款借款契約書上偽
    造之「丁○○」署押二枚，九十二年六月二十七日授權書上
    偽造之「丁○○」署押二枚，九十二年六月二十七日撥款請
    求書上偽造之「丁○○」署押一枚，均應依刑法第二百十九
    條規定宣告沒收。另九十二年四月十八日花蓮區中小企業銀
    行個人小額貸款申請書上及九十二年六月二十五日建華銀行
    貸款申請書上所附變造之「丁○○」國民身分證影本各一紙
    ，為被告所有供犯罪所用之物，業據被告供承在卷，爰依修
    正前刑法第三十八條第一項第二款規定宣告沒收。
貳、爰不另為無罪部分
一、公訴意旨另以：被告戊○○於九十二年三月前某日，向丁○○偽稱要借用其名義登記為安海公司之負責人，騙取丁○○
    之身分證影本，戊○○再貼上自己照片，偽造丁○○之身分
    證，並於同年三月間，基於意圖為自己不法所有及行使偽造
    文書之概括犯意，持換貼自己照片之偽造丁○○之身分證，
    假冒丁○○身分與丙○○洽談安海興業有限公司股權受讓事
    宜，自丙○○受讓安海公司之經營權，並持偽造之丁○○身
    分證、股東同意書、變更登記申請書董事願任同意書，於同
    年三月五日向臺北市政府辦理公司變更登記，因認被告戊○○涉有刑法第二百十六條、第二百十條行使偽造私文書、第
    二百十六條、第二百十二條行使變造特種文書罪嫌云云。
二、按犯罪事實應依證據認定之，無證據不得推定其犯罪事實。
    又不能證明被告犯罪者，應諭知無罪之判決，刑事訴訟法第
    一百五十四條第二項、第三百零一條第一項分別定有明文。
    本件公訴意旨認被告戊○○就上開部分涉有刑法刑法第二百
    十六條、第二百十條行使偽造私文書、第二百十六條、第二
    百十二條行使變造特種文書罪嫌，無非以證人丙○○、子○○之證述及安海公司登記資料，為其主要論據。惟查：
 (一) 安海公司於九十二年三月五日向臺北市政府申請變更登記時
    所附之丁○○身分證影本，係以丁○○之身分證換貼真實姓
    名年籍不詳之人之照片所變造之身分證影本，並非換貼被告
    之照片乙情，有安海公司卷宗所附安海公司九十二年三月五
    日申請變更登記所補正之丁○○身分證影本在卷可憑，是公
    訴意旨認被告偽造之丁○○身分證、股東同意書、變更登記
    申請書董事願任同意書，於同年三月五日向臺北市政府辦理
    公司變更登記云云，已屬無憑。
 (二) 而證人丙○○、子○○固均證稱安海公司之負責人為被告云
    云，惟查，證人丙○○於本院審理時先具結證稱：伊後來將
    公司轉讓給被告後，伊就都沒有去參與，而安海公司在南京
    東路五段的房子，是伊出錢前買的，後來將公司轉讓給被告
    後，房子也給他們使用云云（見本院卷(一)第一四０頁反面至
    第一四四頁），均與其於調查局詢問時證稱：係由被告引進
    金主賴永安購買位於南京東路五段三九九號十四樓之房屋，
    登記在安海公司名下，伊為維持公司各項業務，不時仍會回
    安海公司幫忙等語（見臺北地檢署九十五年偵字第一九九四
    八號卷第二五頁至第二七頁）不符，已難採憑，且審諸其自
    承另在九十三年一月間將上開房屋另出租給裕晟公司公司乙
    情（見臺北地檢署九十五年偵字第一九九四八號卷第二五頁
    反面），並經證人辛○○於本院審理時具結證述（見本院卷
    (一)第一一八頁至第一一九頁）明確，則衡諸常情，苟其未實
    際參與安海公司之運作，何以又能另將登記於安海公司名下
    之上開房屋出租與他人使用，再證人子○○於本院審理中亦
    結稱：係證人丙○○應徵伊去安海公司，安海公司是由丙○○及當時自稱丁○○之被告負責等語（見本院卷(一)第一九一
    頁），亦核與證人丙○○證稱：子○○係由被告應徵到安海
    公司云云（見臺北地檢署九十五年偵字第一九九四八號卷第
    二六頁）不符，是證人丙○○之證述，顯屬有疑。又證人子
    ○○亦證稱：伊係九十二年五月始轉任至安海公司擔任出納
    員等語（見臺北地檢署九十五年偵字第一九九四八號卷第二
    ０頁）明確，是尚難僅以其證述安海公司之負責人為被告乙
    情，即遽認被告有於九十二年三月前某日變造丁○○之身分
    證，並於同年三月間，持換貼自己照片之變造丁○○之身分
    證，假冒丁○○身分與丙○○洽談安海興業有限公司股權受
    讓事宜，自丙○○受讓安海公司之經營權，並持變造之丁○○身分證、股東同意書、變更登記申請書董事願任同意書，
    於同年三月五日向臺北市政府辦理公司變更登記之犯行。
 (三) 綜上所述，被告所涉前開刑法第二百十六條、第二百十條行
    使偽造私文書、第二百十六條、第二百十二條行使變造特種
    文書罪嫌，既無從證明，自難以前開罪名相繩。此外，復查
    無其他積極證據足資證明被告有何行使偽造私文書、行使變
    造特種文書之犯行，惟此部分若成罪，與前開論罪部分因同
    係出於行使偽造私文書、行使變造特種文書之概括犯意，有
    修正前刑法第五十六條之連續犯之裁判上一罪關係，爰不另
    為無罪諭知，併此敘明。
、退併辦部分：臺灣士林地方法院檢察署檢察官以九十六年度
    偵緝字第一六六號將被告戊○○以偽造文書等罪嫌移送併案
    審理，就併辦意旨書所載被告於九十三年三、四月間製作不
    實之營利事業所得稅申報書及綜合所得稅ＢＡＮ給付清單，
    持之向稅捐稽徵機關申報世喜國際公司九十二年營利事業所
    得稅以行使，而認被告涉犯行使業務登載不實文書及商業會
    計法部分，因本案原起訴被告製作不實之營利事業所得稅申
    報書及綜合所得稅ＢＡＮ給付清單以行使涉犯行使業務登載
    不實文書及商業會計法部分，業經本院爰不另為無罪諭知，
    如前壹、四、(二)部分所述，本院自無從就上開併案審理部分
    併予審理，故併辦意旨書就該等部分，應退由檢察官另行偵
    辦。
據上論斷，應依刑事訴訟法第二百九十九條第一項前段，刑法第
二條第一項前段、第二百零一條、第二百十六條、第二百十五條
、第二百十二條、第二百十條、第二百十四條、第三百三十九條
第一項、第五十五條、第四十七條第一項、第二百零五條、第二
百十九條、第三十八條第一項第二款，修正前刑法第五十六條、
第五十一條第五款，刑法施行法第一條之一，中華民國九十六年
罪犯減刑條例第二條第一項第三款、第七條、第十條第一項，判
決如主文。
本案經檢察官賴秋萍到庭執行職務。
中    華    民    國    98    年    4     月    7     日
                  刑事第五庭  審判長法  官  黃程暉
                                    法  官  李宜娟
                                    法  官  鄭昱仁
上正本證明與原本無異。
如不服本判決應於收受送達後10日內向本院提出上訴書狀，並應
敘述具體理由；其未敘述上訴理由者，應於上訴期間屆滿後20日
內向本院補提理由書（均須按他造當事人之人數附繕本）「切勿
逕送上級法院」。告訴人或被害人如對於本判決不服者，應具備
理由請求檢察官上訴，其上訴期間之計算係以檢察官收受判決正
本之日期為準。
                                    書記官  宋德華
中    華    民    國    98    年    4     月    8     日
附錄本案論罪科刑法條全文：
中華民國刑法第216條
（行使偽造變造或登載不實之文書罪）
行使第 210 條至第 215 條之文書者，依偽造、變造文書或登載
不實事項或使登載不實事項之規定處斷。
中華民國刑法第215條
（業務上文書登載不實罪）
從事業務之人，明知為不實之事項，而登載於其業務上作成之文
書，足以生損害於公眾或他人者，處3年以下有期徒刑、拘役或5
百元以下罰金。
中華民國刑法第212條
（偽造變造特種文書罪）
偽造、變造護照、旅券、免許證、特許證及關於品行、能力服務
或其他相類之證書、介紹書，足以生損害於公眾或他人者，處1
年以下有期徒刑、拘役或3百元以下罰金。
中華民國刑法第210條
（偽造變造私文書罪）
偽造、變造私文書，足以生損害於公眾或他人者，處 5 年以下有
期徒刑。
中華民國刑法第214條
（使公務員登載不實罪）
明知為不實之事項，而使公務員登載於職務上所掌之公文書，足
以生損害於公眾或他人者，處3年以下有期徒刑、拘役或5百元以
下罰金。
中華民國刑法第201條
（有價證券之偽造變造與行使罪）
意圖供行使之用，而偽造、變造公債票、公司股票或其他有價證
券者，處3年以上10年以下有期徒刑，得併科3千元以下罰金。
行使偽造、變造之公債票、公司股票或其他有價證券，或意圖供
行使之用，而收集或交付於人者，處1年以上7年以下有期徒刑，
得併科3千元以下罰金。
中華民國刑法第339條
（普通詐欺罪）
意圖為自己或第三人不法之所有，以詐術使人將本人或第三人之
物交付者，處5年以下有期徒刑、拘役或科或併科1千元以下罰金
。
以前項方法得財產上不法之利益或使第三人得之者，亦同。
前二項之未遂犯罰之。
表一：
    ┌───┬────┬───────┬──────────┬─────────┐
    │編號  │日期    │文件          │偽造之署押及印文    │備註              │
    ├───┼────┼───────┼──────────┼─────────┤
    │一    │91/12/20│世喜名品有限公│世喜名品公司、卯○○│世喜名品公司卷第二│
    │      │        │司變更申請書（│印文各1枚           │七頁              │
    │      │        │變更公司名為世│                    │                  │
    │      │        │喜國際公司）  │                    │                  │
    │      │        │              │                    │                  │
    ├───┼────┼───────┼──────────┼─────────┤
    │二    │91/12/24│切結書        │世喜名品公司、卯○○│世喜名品公司卷第三│
    │      │        │              │印文各1枚           │０頁              │
    ├───┼────┼───────┼──────────┼─────────┤
    │三    │91/12/24│世喜名品有限股│世喜名品公司股東盧鴻│世喜名品公司卷第二│
    │      │        │東同意書      │生、丑○○、甲○○、│九頁              │
    │      │        │              │乙○○、己○○、世喜│                  │
    │      │        │              │國際公司股東曾煥裕  │                  │
    │      │        │              │署押各1枚           │                  │
    │      │        │              │                    │                  │
    ├───┼────┼───────┼──────────┼─────────┤
    │四    │92/1/13 │世喜國際企業有│曾煥裕署押1枚       │世喜名品公司卷第三│
    │      │        │限公司股東同意│                    │八頁              │
    │      │        │書            │                    │                  │
    │      │        │              │                    │                  │
    ├───┼────┼───────┼──────────┼─────────┤
    │五    │92/3/26 │世喜國際企業有│曾煥裕印文及署押各1 │世喜名品公司卷第五│
    │      │        │限公司股東同意│枚                  │三頁              │
    │      │        │書            │                    │                  │
    └───┴────┴───────┴──────────┴─────────┘
附表二
一、如附表一所示文件上，偽造之「世喜名品有限公司」、「卯
    ○○」印文各二枚，「曾煥裕」印文一枚，「卯○○」、「
    丑○○」、「甲○○」、「乙○○」、「己○○」署押各一
    枚及「曾煥裕」署押二枚。
二、未扣案偽造之「世喜名品有限公司」、「卯○○」、「曾煥
    裕」印章各一枚。
附表三：
一、九十二年四月十八日花蓮區中小企業銀行個人小額貸款申請
    書上，偽造之「丁○○」署押一枚。
二、九十二年四月十八日花蓮區中小企業銀行個人小額貸款申請
    書上所附變造之「丁○○」國民身分證影本一紙。
三、九十二年六月二十五日建華銀行貸款申請書上偽造之「丁○○」署押一枚，九十二年七月一日車輛動產抵押貸款借款契
    約書上偽造之「丁○○」署押二枚，九十二年六月二十七日
    授權書上偽造之「丁○○」署押二枚，九十二年六月二十七
    日撥款請求書上偽造之「丁○○」署押一枚。
四、發票日期九十二年六月二十七日，發票人為安海興業有限公
    司、丁○○、子○○，面額為一百一十八萬元之本票一紙上
    偽造之發票人「丁○○」部分沒收。
五、九十二年六月二十五日建華銀行貸款申請書上所附變造之「
    丁○○」國民身分證影本一紙。


司法院資訊處製作；財團法人民間司法改革基金會備份。
